臺灣高等法院高雄分院刑事判決　　　　94年度上訴字第1020號
上　訴　人
即　被　告　甲○○
　　　　　　　　　　樓
　　　　　　　　　　現羈押於臺灣高雄看守所
選任辯護人　柳聰賢　律師
上列上訴人因被告違反毒品危害防制條例案件，不服臺灣高雄地
方法院94年度訴字第367 號中華民國94年6 月22日第一審判決（
起訴案號：臺灣高雄地方法院檢察署93年度偵字第25429 號），
提起上訴，本院判決如下：
     主  文
上訴駁回。
     事  實
一、甲○○基於販賣第二級毒品甲基安非他命營利之故意，於93
    年12月21日晚間（起訴書誤載為22日），在甲○○位於高雄
    縣大寮鄉○○村○○路397 號8 樓之居所，以新台幣（下同
    ）2,850 元之價格，販賣第二級毒品甲基安非他命2 包予林
    崇仲，林崇仲並交付硬幣共計2850元予甲○○。嗣於93年12
    月22日晚間為警於上開處所執行搜索時循線查獲，並當場扣
    得甲○○所有之甲基安非他命2 包（合計驗後毛重17.5公克
    ）、硬幣共計2,850 元。
二、案經高雄市政府警察局苓雅分局移送臺灣高雄地方法院檢察
    署檢察官偵查起訴。
    理  由
甲、程序部分：
一、被告甲○○之辯護人為被告甲○○辯稱：警察對甲○○高雄
    縣大寮鄉○○村○○路397 號8 樓之居所所為之逕行搜索違
    反夜間搜索之規定，又未得住居人之承諾；且本件逕行搜索
    為警察為之，卻未依法向法院陳報；甲○○嗣後之同意搜索
    並非出於任意性，不合同意搜索之要件；而警察對另案應扣
    押之物之判斷顯無理由；而林崇仲及被告之警詢筆錄係於夜
    間為之，且為疲勞訊問，況當時甲○○、林崇仲均有毒癮發
    作之症狀，所為陳述應無證據能力；而林崇仲之警詢筆錄係
    警察以甲○○之警詢筆錄誘導訊問為之，不具特別可信性，
    依刑事訴訟法第159 條之2 應無證據能力等語。
二、搜索合法性部分：
（一）警方於民國93年12月22日在高雄縣大寮鄉○○村○○路39
      7 號8 樓所為之搜索，係警方因偵辦林崇仲涉嫌強盜案件
      有事實足認被告或犯罪嫌疑人林崇仲在高雄縣大寮鄉○○
      村○○路397 號8 樓內，為拘捕犯罪嫌疑人，而於民國93
      年12月22日由臺灣高雄地方法院檢察署檢察官鄧藤墩指揮
      所為之逕行搜索，此由甲○○及林崇仲於民國93年12 月
      23日之警詢中，警察有告知係受鄧檢察官藤墩指揮實施逕
      行搜索（關於被告甲○○之警詢筆錄證據能力部分詳後述
      ），且被告為警查獲後24小時內移送檢察官時，亦是由檢
      察官鄧藤墩進行訊問等情，有警詢筆錄及偵查之訊問筆錄
      可稽，故足認本件警方於民國93年12月22日進入高雄縣大
      寮鄉○○村○○路397 號8 樓所為之逕行搜索係由檢察官
      鄧藤墩指揮。則本件既是由檢察官鄧藤墩指揮，即屬檢察
      官依刑事訴訟法第131 條第2 項規定所為之搜索，而檢察
      官亦已依上開法律規定，在3 日內向法院為陳報等情，亦
      有原審法院93年度急搜字第82號卷影本在卷可按，是警方
      於民國93年12月22日在高雄縣大寮鄉○○村○○路397 號
      8 樓所為之逕行搜索應屬合法。
（二）按所謂之protective sweep（保護性掃描搜索），其意乃
      指警察如於屋內逮捕人犯，除被告身體或其伸手可及之處
      外，為確定有無其他共犯足以威脅警察安全或毀滅證據，
      乃對整棟住宅進行搜索者而言；惟此僅能為「有限度的搜
      索」，易言之，警方只能於逮捕後在屋內各處走動，以目
      光搜索有無危害警察安全之人或物，惟不能翻箱倒櫃，如
      在目光所及之處看到應扣押之物，亦能扣押。經查，本件
      警察於高雄縣大寮鄉○○村○○路397 號8 樓該屋客廳沙
      發上發現涉嫌強盜案件之林崇仲後，即敲該分租公寓之各
      房門進入進行搜索，此乃警方為保全證據免遭湮滅，並防
      免對於執法人員之意外攻擊或其他安全事故之發生，而於
      逮捕被告或犯罪嫌疑人後於住宅內各處走動查看是否有危
      險人物、凶器或證據存在，則衡諸前揭說明，本件警方進
      入本案被告甲○○房間之行為，應屬合法。
（三）本件警察於進入本案被告甲○○房間後，雖未提示警員證
      件，但已對被告甲○○為刑事訴訟法第95條之權利告知，
      已達足以表明警方身分及來意之作用；易言之，本案被告
      甲○○應可由此得知該等執行搜索扣押之人員乃警察人員
      ，且前來目的係為執行搜索及扣押。
（四）警察進入本案被告甲○○房間後，警方即於桌上發現毒品
      1 包，並於甲○○同意後進行搜索。而按法院辦理刑事訴
      訟案件應行注意事項第69點謂：「所稱自願性同意，須綜
      合一切情狀而為判斷，例如搜索訊問的方式是否有威脅性
      、同意者意識強弱、教育程度、智商等，均應綜合考慮。
      」，且非僅以有無於筆錄記載為斷；次按「…『自願性』
      同意，係指同意須出於同意人之自願，非出於明示、暗示
      之強暴、脅迫。法院應審查同意之人是否具同意權限，有
      無將同意意旨記載於筆錄由受搜索人簽名或出具書面表明
      同意之旨，並應綜合一切情狀包括徵求同意之地點、徵求
      同意之方式是否自然而非具威脅性、同意者主觀意識之強
      弱、教育程度、智商、自主之意志是否已為執行搜索之人
      所屈服等加以審酌，…」最高法院著有94年度台上第1361
      號判決可資參照。經查，本件警方對本案被告甲○○之房
      間進行搜索前已對之為權利告知，並詢問其是否同意搜索
      ，經涂某同意後方始進行搜索；而經原審勘驗搜索過程之
      光碟時，甲○○與警察之對答語氣、方式、速度等，始終
      無特殊異狀，精神狀態穩定、清楚，顯然具有認識及判斷
      所為同意之意義及其於法律上將生如何效果之理解能力。
      且警方為權利告知及詢問其是否同意之語氣、態度均正常
      ，並無強暴、脅迫等加諸甲○○身體之強制情事。又警察
      雖多人佩戴手槍進入該屋進行搜索，過程中縱有員警言語
      聲音較大，然此應屬警察人員為確實有效執行勤務及確保
      勤務執行之安全性，避免場面失去控制，維持秩序所必需
      之手段，且本件警察進行搜索之全部過程中，雖腰際佩戴
      手槍，然實際上亦未掏出手槍或以其他強制方法壓制受搜
      索人身體，而造成其生理、心理不自由之狀況。是衡諸前
      揭說明，本件被告甲○○所為之同意應係出於自願、任意
      性之同意，故本件之同意搜索應屬合法。
（五）按於另案扣押之情形必須存在兩種合理根據，即：「存有
      另案犯罪之合理根據」與「發現物屬於另案應扣押物之合
      理根據」。而該「另案犯罪」僅需依照刑事偵查經驗的「
      高度可能性判斷」，並不需要達到「極其明顯」或「非常
      確定」另案存在之程度。而查本件警員於同意搜索後在現
      場發現違禁物海洛因9 包（合計淨重3.62公克，空包裝重
      3.53公克，純質淨重1.38公克）、安非他命2 包（合計驗
      後毛重17.5公克）、磨毒品用藥缽1 組、殘留海洛因粉末
      夾鏈袋4 只、電子磅秤1 台、挑毒品用削尖吸管7 支及帳
      冊1 本、硬幣共計2850元、空夾鏈袋200 只及行動電話1
      支，此時依照一般刑事偵查經驗，已足以推認有犯罪存在
      之高度可能性，是辯護人指摘警察對於另案應扣押之物之
      判斷顯無理由部分，顯屬無據，應予駁回。
三、被告甲○○、證人林崇仲警詢之供述具有證據能力部分：
（一）本件被告及證人林崇仲均簽名明示同意「夜間訊問」，依
      據刑事訴訟法第100 條之3 第1 項但書第1 款規定，司法
      警察官對被告、林崇仲（詢問時係犯罪嫌疑人身分）所為
      夜間訊問自屬合法。
（二）參酌被告及證人林崇仲警詢筆錄之錄音內容，被告及證人
      林崇仲陳述語氣尚稱自然，並無語無倫次之情形，且本件
      警察之所以於查獲後11小時始對林崇仲為訊問，乃是因林
      崇仲帶同警察至林崇仲為強盜犯行之超商查證，並非使林
      崇仲疲勞才為訊問，且當林崇仲同意為夜間訊問時精神狀
      態尚屬正常等情，亦經證人即當日執行搜索、製作筆錄勤
      務之警察林裕詮於原審審理時證述明確，是本件尚難證明
      警察有何「疲勞訊問」之不合法情事。
（三）至於辯護意旨所稱被告、林崇仲受訊問當時有毒癮發作之
      情形，但於原審勘驗警詢錄音帶時，並無發現被告及證人
      林崇仲有何語無倫次、口齒不清或足認有毒癮發作症狀之
      特殊情事。況縱令被告及證人林崇仲有毒癮發作之症狀，
      但亦無任何醫學證據足以證明毒癮發作之症狀會導致患者
      產生反於真實，故意為虛偽不實陳述之症狀。至多僅會導
      致精神機能衰退而產生衰弱、不安或亢奮之反應。故辯護
      人以被告及證人林崇仲有毒癮發作之症狀而認其警詢筆錄
      所為供述不實並無證據能力云云，顯屬無據。
（四）辯護人雖以警察於93年12月23日05時15分對林崇仲為：「
       (問：他都說你跟他買，人家賣你的都承認了，你買的人
      會不敢承認？）答：我承認。」等訊問，因認警察對林崇
      仲為誘導訊問，而林崇仲係被告以外之人於審判外之陳述
      且欠缺較可信之特別情況，因認林崇仲之警詢之供述無證
      據能力。然按所謂「誘導訊問」，係指偵訊人員以利益或
      在法無減免規定，坦承可獲寬典或在尚無查獲關鍵事證之
      情形下，以假設性之問句誘使被告為不實之自白者；或係
      指訊問者對於供述者暗示其所希望之供述內容，通常是針
      對有利之友性證人（或供述者），希望供述者能夠迎合詢
      問者之意思，而做非真實之供述而言。然本件警員並未對
      林崇仲為任何假設性問句。再者，林崇仲於警員訊問時，
      原係否認有向被告甲○○購買毒品，此時警員告以：「他
      都說你跟他買，人家賣你的都承認了，你買的人會不敢承
      認？」等語，本係突破受訊問人心防之偵訊技術，且此種
      偵訊方法之運用，尚不至於使受訊問人之心理意志受壓迫
      扭曲而無從本於自由意思而供述，而與以不正方法取供有
      異。況且，警員為訊問時，受訊問人林崇仲已非警員之友
      性供述者，更無迎合警員意思之必要，且依法享有緘默權
      ，甚且得提出反駁或抗辯，衡情即無受警員上開詢問方式
      而為不實供述之危險，從而本件辯護人認為林崇仲於警詢
      之供述係受誘導訊問，而有不實供述之危險，容有誤會。
（五）按被告以外之人於司法警察調查中所為之陳述，與審判中
      不符時，其先前之陳述具有較可信之特別情況，且為證明
      犯罪事實存否所必要者，得為證據，刑事訴訟法第159 條
      之2 定有明文。又所謂「較可信之特別情況」之情形，亦
      應就前後陳述時之外部情況（如時間之間隔、有意識地迴
      避、受不當外力干擾、事後串謀、自首或立即反應所知等
      ）進行比較，以資決定何者外部情況具有可信性。若陳述
      係在特別可信之情況下所為，虛偽陳述之危險性不高，雖
      係審判外陳述，或未經被告反對詰問，仍得承認其證據能
      力。本件證人林崇仲係被告是否有販賣第二級毒品甲基安
      非他命之重要證人，且證人林崇仲於警詢中原係供稱有向
      被告購賣毒品甲基安非他命，於原審法院審理時卻翻供稱
      查獲的硬幣是還錢給被告，並非購買安非他命毒品等語，
      顯係就案情有重要關係之事項為前後不符之陳述。然而，
      證人林崇仲於警詢中之供述並無受外力之干涉，且並無不
      實供述之危險已如前述。況當時林崇仲係於警員突破心防
      之後所為立即反應之陳述，相較於證人於原審法院審判時
      ，時間已相距5 個月餘，且係在被告之面前，當庭指述販
      賣毒品給自己之人，依其外部情況，顯有受不當外力干擾
      ，內在之壓力及事後串謀之可能性，堪認證人林崇仲於警
      詢之供述具有較可信之特別情況，且為證明犯罪事實之所
      必要，依刑事訴訟法第159 條之2 ，有證據能力，得為證
      據。
（六）綜上所述，被告甲○○、證人林崇仲於警詢之供述，均具
      有證據能力。
乙、實體部分
一、訊據上訴人即被告甲○○矢口否認有何販賣第二級毒品甲基
    安非他命與林崇仲之犯行，辯稱：查扣的2, 850元硬幣係林
    崇仲還錢給伊，查獲的甲基安非他命係伊自己要施用的云云
    。
二、經查：
（一）被告甲○○以2,850 元之價格，販賣甲基安非他命2 包與
      林崇仲，林崇仲則以硬幣（面額壹、伍、拾元）合計
      2,850 元交付甲○○充當價金等情，業據證人林崇仲於司
      法警察調查時證述明確，被告於警詢中雖係供稱：林崇仲
      持前揭硬幣向伊換安非他命2 包等語，並未供承係販賣予
      林崇仲，惟所供就交付甲基安非他命、支付硬幣2850元為
      取得毒品的對價等情節核與證人林崇仲所陳相符，且尚有
      硬幣2,850 元（參扣押物品清單）扣案為證。此外，扣案
      之結晶物2 包，復經檢驗出確為第二級毒品甲基安非他命
      ，（合計驗後毛重17點5 公克），有高雄醫學大學附設中
      和紀念醫院94年1 月11日檢驗報告2 紙在卷可按，是被告
      有以2,850 之代價販賣第二級毒品甲基安非他命2 包予林
      崇仲之犯行應堪認定。
（二）查甲基安非他命係第二級毒品，為不易取得之違禁物，且
      為政府所嚴予查緝之物，販賣第二級毒品甲基安非他命罪
      責甚重，且為警方嚴厲查緝之重點，此乃眾所周知之情，
      是販賣毒品甲基安非他命者，若非有暴利可圖，應無甘冒
      被供出來源或被檢警查緝法辦而受重刑處罰之危險而為平
      價或低於販入價格而販賣毒品之理，故被告販賣毒品，其
      有營利之意圖，至為明顯。
（三）至辯護人在本院仍請求調閱證人林經鹽埕分局借提訊
      問之警詢筆錄部分。經本院向鹽埕分局查詢結果，該分局
      並無林崇仲因案接受詢問之警詢筆錄，有公務電話查詢紀
      錄表可稽。且該部分警訊筆錄係關係證人林崇仲向徐裕盛
      購買毒品之事實，與本案無關，而證人林崇仲供述有向被
      告購買毒品之警詢供述，業經本院認定有證據能力，故辯
      護人此部分請求，與本案待證事實無關，其請求應予駁回
      。另辯護人請求調閱被告與證人林崇仲於看守所之觀察、
      勒戒人個案資料暨就醫紀錄影本部分，因本院已就被告及
      證人林崇仲縱令有戒斷症狀亦不影響其供述之正確性一節
      ，於證據能力部分詳予論述，故辯護人此部分請求亦無必
      要，應予駁回。
（四）綜上所述，本件事證明確，被告犯行洵堪認定，應予依法
      論科。
三、核被告所為係犯毒品危害防制條例第4 條第2 項之販賣第二
    級毒品罪。被告持有甲基安非他命之低度行為，已為販賣安
    非他命之高度行為所吸收，不另論其持有相關罪責。
四、原審因依毒品危害防制條例第4 條第2 項規定，並審酌被告
    圖利販賣第二級毒品之對象，僅及林崇仲，所生危害尚非嚴
    重，所賺得利益非多，惟查扣甲基安非他命數量不少，犯後
    飾詞否認犯行，難認已有悔悟之意等一切情狀，量處被告有
    期徒刑7 年6 月。並明扣案之甲基安非他命2 包，以及殘
    留於包裝物上之毒品亦與包裝物無法析離，是該包裝物亦同
    視為第二級毒品，故該2 包甲基安非他命及其包裝物均應依
    毒品危害防制條例第18條第1 項前段併予宣告沒收銷燬。另
    扣案之硬幣合計2,850 元，為被告因犯毒品危害防制條例第
    4 條第2 項之販賣第二級毒品罪所得之財物，應依毒品危害
    防制條例第19條第1 項宣告沒收。至扣案之空夾鏈袋200 只
    、行動電話壹支（屬一般日常生活通信用品），並無證據足
    認係供本件上開所認定之犯罪所用之物，爰不宣告沒收等意
    旨。本院認原審判決認事用法均無違誤，量刑亦稱妥當，被
    告上訴意旨仍執前詞矢口否認犯罪，上訴為無理由，應予駁
    回。
五、不另為無罪諭知部分：
（一）公訴意旨另以：被告自93年12月2 日起至同年月20日連續
      販賣不詳數量之安非他命予年籍、姓名不詳，綽號「貓」
      、「小雯」、「刀」、「哈巴」等人多次，因認被告涉犯
      連續販賣第二級毒品罪嫌。
（二）按犯罪事實應依證據認定之，無證據不得認定犯罪事實；
      ；又不能證明被告犯罪者，應諭知無罪之判決。刑事訴訟
      法第154 條第2 項、第301 條第1 項分別定有明文。又刑
      事訴訟法第161 條已於民國91年2 月8 日修正公布，其第
      1 項規定：檢察官就被告犯罪事實，應負舉證責任，並指
      出證明之方法。因此，檢察官對於起訴之犯罪事實，應負
      提出證據及說服之實質舉證責任。倘其所提出之證據，不
      足為被告有罪之積極證明，或其指出證明之方法，無從說
      服法院以形成被告有罪之心證，基於無罪推定之原則，自
      應為被告無罪判決之諭知（參照最高法院92年台上字第
      128 號判例）。
（三）經查，本件公訴人認為被告涉犯前揭罪嫌，無非以扣案帳
      簿及被告警詢中之自白為其論據。然查，本件扣案之帳簿
      僅有金錢進出之紀錄，但關於金錢進出原因並無記載，亦
      無交易地點、交易物品之紀錄，難認此帳簿之記載即為被
      告販賣毒品之紀錄。且被告於警詢中雖有供述販賣毒品予
      年籍、姓名不詳，綽號「貓」、「小雯」、「刀」、「哈
      巴」等人多次，但未敘及交易之時間、地點、種類、數量
      。則本件除被告之自白外，毫無其他足以佐證被告有公訴
      所指該部分販賣第二級毒品犯行之證據，而被告此部分之
      自白亦欠缺明確性，難認與事實相符，從而揆諸首揭法條
      及判例意旨，本應為無罪之諭知，惟公訴意旨既認此部分
      與前開論罪科刑部分為連續犯，屬裁判上一罪關係，爰不
      另為無罪之諭知，附此敘明。
六、被告另被訴販賣第一級毒品部分已經原審為無罪判決，檢察
    官未上訴而確定，併此說明。
據上論斷，應依刑事訴訟法第368條，判決如主文。
本案經檢察官郭振昌到庭執行職務。
中　　華　　民　　國　　94　　年　　10　　月　　27　　日
                  刑事第一庭    審判長法  官  郭雅美
                                      法  官  江泰章
                                      法  官  莊崑山
以上正本證明與原本無異。
如不服本判決應於收受本判決後10日內向本院提出上訴書狀，其
未敘述上訴理由者，並得於提起上訴後10日內向本院補提理由書
狀（均須按他造當事人之人數附繕本）「切勿逕送上級法院」。
中　　華　　民　　國　　94　　年　　10　　月　　27　　日
　　　　　　　　　　　　　　　　　　　書記官  張文斌
附錄本判決論罪科刑法條：
毒品危害防制條例第4 條第2 項
製造、運輸、販賣第二級毒品者，處無期徒刑或 7 年以上有期徒
刑，得併科新臺幣 700 萬元以下罰金。
